【裁判字號】    94,重訴,78
【裁判日期】    970328
【裁判案由】    損害賠償
【裁判全文】
臺灣彰化地方法院民事判決  94年度重訴字第78號
原      告  甲○○
訴訟代理人  乙○○
被      告  丙○○
訴訟代理人  黃清濱律師
            楊宏鈞律師
上列當事人間請求損害賠償事件，經原告提起刑事附帶民事訴訟
請求損害賠償（94年度交重附民字第10號），經本院刑事庭裁定
移送，本院於民國97年3月6日言詞辯論終結，茲判決如下：
    主      文
被告應給付原告新台幣參佰拾陸萬零陸佰參拾陸元及自民國九
十四年三月十五日起至清償日止按年息百分之五計算之利息。
原告其餘之訴駁回。
訴訟費用新台幣壹萬貳仟參佰玖拾捌元由被告負擔五分之二，餘
由原告負擔。
    事實及理由
一、按民事訴訟法第255條第1項第3款明文規定，訴狀送達後，
    原告不得將原訴變更或追加他訴，但擴張或減縮應受判決事
    項之聲明不在此限。經查，原告於起訴時，原請求被告應給
    付其新台幣（下同）00000000元及自民國94年3月15日起至
    清償日止，按年息百分之5計算之利息，嗣原告於96年3月6
    日時以言詞減縮為被告應給付原告00000000元及自94年3月
    15日起至清償日止，按年息百分之5計算之利息。核屬擴張
    減縮訴之聲明之情事，與前揭規定，並無不合，應予准許。
二、原告起訴主張：
    被告於93年3月14日14時許，駕駛車號Ｍ8－7222號自小客車
    ，沿彰化縣彰化市省道台七十四線高架橋下由東往西方向行
    駛，途經上開路段與彰興路交岔路口時，突然發現行駛方向
    錯誤欲右轉彰興路時，本應注意汽車行駛至交叉路口，四車
    道以上或同向二車道道路，欲右轉彎時，應距交岔路口30公
    尺前換入外側車道或右轉車道；轉彎車應讓直行車先行，且
    依當時天候晴、日間自然光線、柏油路面、乾燥、無缺陷、
    無障礙物，視距良好，並無不能注意之情事，其於通過上開
    交岔路口先暫停後，竟疏未注意右方來車，即貿然從左側車
    道右轉，適同向右側車道由訴外人連育暐騎乘車號ＫＪ9－6
    02號重型機車搭載原告直行通過上開交岔路口時，亦疏未注
    意車前狀況，隨時採取必要之安全措施，及未注意該匝道路
    段速限為時速40公里，而以時速5、60公里之車速行駛，二
    車均避煞不及，被告駕駛之自小客車右前保險桿及右前葉子
    板與訴外人連育暐所騎之重型機車左側相撞，致原告左腿被
    夾於二車中間後被拋出再掉落地上，因此受有左腳蹠骨線性
    骨折、左小腿挫傷及擦傷、頸部受傷等傷害，後併發高位頸
    椎不完全脊髓病變，產生頸髓損傷併四肢不完全癱瘓，而受
    有毀敗一肢以上之機能及於身體有難治之傷害之重傷等情。
    被告上開過失侵權行為，致原告受傷，據此，原告依民法第
    184條第1項、193條第1項及第195條第1項之規定，求為判命
    被告應賠償所受損害如下：
  （一）醫藥費部分：原告自本件車禍發生以來，持續就所受重
        傷就診於相關醫療院所，迄今所花費之醫療費用等支出
        至少有229648元，惟右腳骨折係原告跌倒所致，故原告
        願僅請求所支出醫藥費的3分之2即153099元（元以下4
        捨5入，下同），此有原告在相關醫療院所就診之醫療
        費用收據可憑。
  （二）勞動力減損部分：
        1.本件案發時原告之年齡為25歲，當時原告每月薪資為
          37050元，此有建國技術學院薪資明細可稽，是原告
          每年所得薪資（含年終獎金1.5個月）至少有500175
          元（計算式：37050×13.5＝500175）。
        2.本件因被告之過失行為致原告受有重傷乙節，經長期
          治療仍然四肢癱瘓不能行走，已達全殘等級，且依勞
          工保險殘障給付標準表所示，原告所受傷害亦至少已
          達到二級殘障等級，按各殘廢等級喪失或減少勞動能
          力比率表所示，原告喪失勞動力程度已達百分之百，
          是原告自得請求自26歲至65歲間計40年之勞動力減損
          之損害共計00000000元（計算式： 500175 ×22.000
          0000 ＝00000000）。
  （三）精神慰撫金部分：本件原告原本身心健康，車禍發生時
        正值人生黃金歲月時期，卻因被告之過失行為致終身癱
        瘓無法像常人一般自由活動，如同槁木死灰，日後尚有
        漫長醫治之路要走，身心所受之痛苦實無法用言語形容
        ，爰依法請求精神上損害賠償00000000元。
    綜上，原告所受損害金額總計00000000元，扣除原告已請領
    之強制責任險理賠0000000元，被告尚須賠償原告00000000
    元。並聲明：被告應給付原告00000000元及自94年3月15日
    起至清償日止，按年息百分之5計算之利息；訴訟費用由被
    告負擔。
三、被告則以：
 (一)本件車禍當日起至事發後8個月中，原告並未受有頸椎之傷
     害，原告頸椎之傷害恐因其他外來因素所造成，而非因本
     件車禍所造成，則原告所受之傷害與被告之侵權行為間應
     無因果關係，被告並無須負此鉅額賠償責任，且據原告就
     診病歷記載，本件原告於車禍當日至彰化基督教醫院就診
     時，並無任何頸部不適或神經學異常之現象，其後在該院
     或其他醫院治療亦未發現有頸髓損傷之情形，再者，原告
     在車禍發生後經過彰基、秀傳、聖保祿、長庚醫院桃園分
     院之診斷，均僅診斷有左膝傷害之病症，卻於93年10月間
     原告跌倒後，於93年10月28日始出現「右膝膝關節韌帶撕
     裂」之傷害，以及於93年11月12日時始出現「頸椎」之傷
     害，依據經驗法則，原告應受較大之外力介入，始可能造
     成右膝韌帶撕裂之傷害，則原告頸椎脊髓之損害應可合理
     推論係右膝韌帶撕裂時所造成，依病例前後記載及時間點
     ，皆可證與車禍無關。
 (二)本件台北榮民總醫院以95年8月11日北總骨字第0950015471
     號函覆稱：「2.依據病患95年4月28日於本院神經修復科門
     診之神經電生理檢查，顯示其損傷為高位頸椎不完全脊髓
     病變，運動層級為C3，並有周邊或馬尾神經之損傷。3.上
     述情況，應是本件車禍所造成。」惟查，原告於95年4月7
     日、4月28日、5月26日至台北榮民總醫院門診就診時均向
     門診鄭宏志醫師陳稱：「其於93年3月份時即受有第5頸椎
     、第6頸椎椎間盤突出之傷害（Ｓ：C-SPINE  C5-6  HIVD
     INJURY  IN  93/3）」。惟事實上93年3月14日車禍後彰化
     基督教醫院即對原告之頸部作Ｘ光檢查，檢查結果顯示原
     告頸椎骨骼良好並無椎間盤突出之症狀，係至93年8月20日
     原告在長庚醫院作頸椎磁振造影（MRI of c-spine）檢查
     ，其檢查報告才有關於頸部椎間盤症狀之記載：「頸椎之
     排列為正常，並無移位現象，C5-6(第5頸椎、第6頸椎）之
     間有退化性椎間盤及椎間盤突出，合併神經孔狹窄造成頸
     部神經壓迫之疾病」。是原告傳遞錯誤事實予主治醫師，
     致台北榮民總醫院基於該不正確事實為函覆，故上揭函覆
     顯不可採。
 (三)據行政院國軍退除役官兵輔導委員會台北榮民總醫院96年1
     2月17日北總神字第0960024133號函第四點說明：「93年8
     月25日在長庚醫院所作之神經電位檢查，若屬實無誤為無
     異常，病患事後發生脊髓病變的原因，可能有下列考量：1
     .MRI所示之椎間盤突出，在後來繼續進一步突出，壓迫脊
     隨，造成脊髓神經病變；2.93年10月中旬跌倒乙次，93年1
     0月27日之墜落意外，造成進一步之椎間盤突出，及頸椎狹
     窄椎體內遭受這些意外之際的撞擊所產生的脊髓病變。故9
     3年8月所記載之椎間盤突出或有可能為原告後來發生癱瘓
     脊髓病變之間接原因。」，由此可知，原告後來發生癱瘓
     脊髓病變之可能原因為頸椎椎間盤突出，然造成原告後來
     頸椎椎間盤突出之原因不明，原告迄今並未提出任何證據
     證明其頸椎椎間盤突出，係93年3月14日車禍所造成。
 (四)就頸椎脊髓傷害併四肢不完全癱瘓之傷害，國立台灣大學
     醫學院附設醫學院亦認與本件車禍的發生並無相關，此據
     國立台灣大學醫學院附設醫院96年8月15日校附醫密字第09
     60001101號函中說明即可明知，其載明如下：「（二）93
     年3月14日至18日甲○○女士於彰化基督教醫院急診治療期
     間，病程記錄中從未出現過有關頸部症狀之描述，唯一有
     關的僅為96年3月18日當日因頸部酸痛致診斷書出現「疑頸
     部扭傷」之記錄，合理之推斷應是車禍當時甲○○女士頸
     部症狀亦不甚明顯，但當時曾進行頭部電腦斷層檢查（CT
     ）且無明顯異常之發現。較為明確與頸椎病變有關之診斷
     紀錄出現於93年8月21日長庚醫院住院期間之神經內科照會
     ，當時甲○○女士有左上肢肌力下降、右下肢感覺異常、
     痙攣性步態異常、視覺模糊等等諸多與神經系統有關之症
     狀，同時進行頸椎核磁共振檢查（MRI）於第5、6頸椎間僅
     有輕微椎間盤突出（即長骨刺），脊髓神經並未有明顯自
     外部壓迫或神經內部之變化，所有神經學檢查並未顯示有
     異常之發現。（三）就頸椎椎間盤突出而言，由於93年3月
     並無相關症狀之描述，此點排除頸椎外傷之可能性，後來
     核磁共振檢查亦未見到頸椎脫落、脊髓萎縮、軟組織傷害
     等現象，又通常絕大部分頸椎椎間盤突出症與外傷無相關
     性，故無證據顯示甲○○女士之病症與93年3月之車禍相關
     。」是原告所受之頸椎脊髓傷害併四肢不完全癱瘓，與93
     年3月14日之車禍沒有因果關係。
 (五)彰化基督教醫院之彰基病歷字第095060029號、第00000000
     0號、第000000000號回函內容有誤，不得以之認定本案之
     因果關係。
 (六)且被告主張之數額亦顯有過高：
     1.喪失勞動力損失部分：本件原告於車禍當時所受之傷害
       僅為左腳蹠骨線性骨折以及左小腿挫傷、擦傷，並非完
       全喪失勞動能力，且原告自承於93年7月19日出席彰化調
       解委員會時係撐拐杖入會場，可知車禍發生後，原告尚
       能撐柺杖自行走動，又依據原告於93年10月12日在秀傳
       醫院 X 光檢查報告記載：「左側下肢正常、韌帶正常」
       ，足以證明原告於車禍後發生之左膝受傷情形顯已治癒
       ，對於其後發生之傷害，不應由被告負擔賠償責任。再
       者，原告93年11月份發生之頸椎脊髓病變之情形，應非
       車禍所造成，業如前述，原告請求被告給付39年喪失勞
       動力之損失部分，應屬無據，又原告於92年服務於建國
       技術學院擔任網球教練，倘允其請求至65歲退休年齡，
       亦超出教練之服務年限，應予以酌減。
     2.精神慰撫金部分：本件被告為退伍軍人，年近60歲，目
       前仍有325萬元之貸款需清償，且尚有一子就讀中興大學
       研究所一年級，經濟並非寬裕，原告請求精神慰撫金過
       鉅，實非被告所得負擔，予以酌減。
     3.醫療費用部分：自93年10月12日後，原告於車禍後發生
       之左膝受傷情形顯已治癒，是以，除彰化基督教醫院之
       醫療費用部分外，其餘均否認。
 (七)查本件車禍發生之訴外人連育暐騎乘機車搭載原告，為原
     告之使用人，惟其竟於限速40公里之路段違規以5、60公里
     之速度超速行駛，且又未注意車前狀況，是原告顯與有過
     失，自得就原告請求賠償之金額主張過失相抵，請求法院
     予以減免。
 (八)末按保險人依法規定給付之保險金，視為加害人或被保險
     人損害賠償金額之一部分，加害人或被保險人受賠償請求
     時，得扣除之，強制汽車責任保險法第30條定有明文，本
     件原告因本件車禍已於94年3月2日依法受領賠償0000000元
     ，應自原告所得請求之金額中扣除。並聲明：原告之訴駁
     回；訴訟費用由原告負擔。
四、得心證之理由：
  （一）原告主張被告於上開時、地，駕駛車號Ｍ8－7222號自
        小客車，沿彰化縣彰化市省道台七十四線高架橋下由東
        往西方向行駛，途經上開路段與彰興路交岔路口時，突
        然發現行駛方向錯誤欲右轉彰興路時，本應注意汽車行
        駛至交叉路口，四車道以上或同向二車道道路，欲右轉
        彎時，應距交岔路口30公尺前換入外側車道或右轉車道
        ；轉彎車應讓直行車先行，且依當時天候晴、日間自然
        光線、柏油路面、乾燥、無缺陷、無障礙物，視距良好
        ，並無不能注意之情事，其於通過上開交岔路口先暫停
        後，竟疏未注意右方來車，即貿然從左側車道右轉，適
        同向右側車道由訴外人連育暐騎乘車號ＫＪ9－602號重
        型機車搭載原告直行通過上開交岔路口時，亦疏未注意
        車前狀況，隨時採取必要之安全措施，及未注意該匝道
        路段速限為時速40公里，而以時速5、60公里之車速行
        駛，二車均避煞不及，被告駕駛之自小客車右前保險桿
        及右前葉子板與連育暐所騎之重型機車左側相撞，致原
        告左腿被夾於二車中間後被拋出再掉落地上，因此受有
        左腳蹠骨線性骨折、左小腿挫傷及擦傷、頸部受傷等傷
        害，嗣因而導致高位頸椎不完全脊髓病變，產生頸髓損
        傷併四肢不完全癱瘓，喪失全部之勞動能力，被告上開
        過失侵權行為，致原告受傷等情，業據其提出醫療收據
        、診斷證明書及估價單、公教人員保險殘廢證明書附卷
        為憑，並有道路交通事故初步研判表、道路交通事故證
        明書、道路交通事故現場圖、彰化縣警察局道路交通事
        故現場圖、調查報告表、談話紀錄表、台灣省彰化縣區
        車輛行事故鑑定委員會鑑定意見書、台灣省車輛行車事
        故覆議鑑定委員會、現場照片等件附刑事卷可參，而被
        告因本件過失致重傷犯行，經本院刑事庭以94年度交易
        字第12號及台灣高等法院台中分院以94年度交上易字第
        796 號刑事判決判處有期徒刑8月，減為有期徒刑4月，
        如易科罰金，以銀元300元即新台幣900元折算一日確定
        ，此經本院依職權調閱前開刑事卷宗核閱無訛，又原告
        因本件車禍併發高位頸椎不完全脊髓病變，產生頸髓損
        傷併四肢不完全癱瘓等情，亦經本院委請台北榮民總醫
        院鑑定明確，有該院95年8月11日北總骨字第095001547
        1號函、96年12月14日北總骨字第0960024942號函及96
        年12月17日北總神字第0960024133號函在卷可稽，堪認
        屬實，是原告前開主張，自堪採信。
  （二）雖國立臺灣大學醫學院附設醫院96年8月15日校附醫秘
        字第0960001101號函覆鈞院之鑑定意見採不同看法，惟
        本件原告從未因本件車禍所造成之傷害前往台大醫院進
        行就診或作任何檢驗，台大醫院未能實際檢查並真正瞭
        解原告受傷之實際情況，僅以原告在其他醫療院所之就
        診病歷、X光片及MRI影像光碟等書面資料進行書面鑑定
        後所為推斷，恐有主觀臆測之虞，此觀乎台大醫學院上
        開鑑定意見中載明：「說明二、（二）93年3月14日至
        18  日黃女士於彰化基督教醫院急診治療期間，病程記
        錄中從未出現有關頸部症狀之描述，唯一有關的僅96年
        3月18日當日因頸部酸痛致診斷證明書出現『疑頸部扭
        傷』之紀錄，合理之推斷應是車禍當時黃女士頸部症狀
        亦不甚明顯，但當時曾進行頭部電腦斷層檢查（CT）且
        無明顯異常之發現。較為明確與頸椎病變有關之診斷紀
        錄出現於93年8月21日長庚醫院住院期間之神經內科照
        會，當時黃女士有左上肢肌力下降、右下肢感覺異常、
        痙攣性步態異常、視覺模糊等等語諸多神經系統有關之
        症狀，同時進行頸椎核磁共振檢查（MRI）於第5、6頸
        椎間僅有輕微椎間盤突出，脊髓神經並未有顯自外部壓
        迫或神經內部之變化，所有神經學檢查並未顯示有異常
        之發現。」等詞，惟查本件卷證資料，並無所謂96年3
        月18日之診斷證明書，可知上開鑑定報告顯然已有誤載
        情事，又卷附彰化基督教醫院93年3月14日原告之急診
        驗傷記錄已載原告有「neck  pain」即頸部疼痛之傷情
        ，是該院上開鑑定報告所載僅96（應為93）年3月18日
        當日因頸部酸痛致診斷證明書出現『疑頸部扭傷』之紀
        錄乙節，已與卷證資料不符。又該院謂原告於彰化基督
        教醫院之頭部電腦斷層檢查（CT）並無明顯異常之發現
        ，而此頭部電腦斷層檢查與頸部有何關係，該院鑑定報
        告亦未說明理由。再者，原告93年9月21日、10月7日及
        10月14日已經林口長庚醫院腦部神經外科並均診斷出「
        …A: 9520 SPINAL CORD INJURY WITHOUT EVIDENCE OF
        SPINAL   BONE   INJUR   Y,    CERVICAL.    34400
        QUADRIPLEGIA,  UNSPECIFIED」，譯即非頸椎骨頭骨折
        之頸椎脊髓損傷及四肢麻痺症狀，顯然當時脊椎神經已
        有病變，然該院上開鑑定報告並未斟酌及此，是該院鑑
        定意見難認完整，又該院僅為書面鑑定，不若親自診療
        原告之財團法人彰化基督教醫院、財團法人長紀念醫院
        、行政院退除役官兵輔導委員會臺北榮民醫院之醫師更
        瞭解病人之病情，且該院未審酌原告於93年3月14日因
        本件車禍送至財團法人彰化基督教醫院急診時，業已主
        訴脖子疼痛，急診檢傷紀錄亦記載有頸部疼痛之情形，
        復未參考原告於93年6月25日到財團法人長庚紀念醫院
        入院診治時即診斷出：周邊末梢神經病變、頸部及背部
        疼痛等症狀，93年8月10日亦診斷出：頸椎第四至六節
        椎間盤突出之症狀，因此該院上開之鑑定容有瑕疵而為
        本院所不採。自應認原告後之頸脊病變，產生頸髓損傷
        併四肢不完全癱瘓乃係因本件車禍所致。
  （三）按因故意或過失不法侵害他人之權利者，負損害賠償責
        任，汽車、機車或其他非依軌道行駛之動力車輛，在使
        用中加損害於他人者，駕駛人應賠償因此所生之損害，
        不法侵害他人之身體或健康者，對於被害人因此喪失或
        減少勞動能力或增加生活上之需要時，應負損害賠償責
        任，不法侵害他人之身體、健康、名譽、自由、信用、
        隱私、貞操，或不法侵害其他人格法益而情節重大者，
        被害人雖非財產上之損害，亦得請求賠償相當之金額，
        民法第184條第1項前段、第191條之2前段、第193條第
        1項、第195條第1項分別定有明文。查本件車禍致原告
        受有上揭傷害，被告應負過失責任，已如前述，則原告
        依據侵權行為法律關係，請求被告賠償其所受損害，自
        屬於法有據。茲審究原告所受之損害額，分述如下：
        1.醫療費用：原告主張其因本件車禍受傷，陸續至彰化
          基督教醫院等醫療院所就醫，共支出229648元，有其
          所提之醫療費用收據及本院向財團法人彰化基督教醫
          院、長庚紀念醫院等所調原告就診之病歷及醫療費用
          收據等在卷可參，惟其中原告93年3月30日至和興診
          所係因上呼吸道感染，支出醫療費用100元部分，要
          與本件車禍無關，應予扣除，是原告所支出之醫療費
          用應為229548元，然因原告自承其於就醫期間，自行
          摔傷右腿，而同意依比例扣減該費用之3分之1，經核
          為可採，是經扣減後，原告此部分得向被告請求之金
          額為153032元，逾此範圍不應准許。
        2.勞動力之喪失及減損部分：
          原告主張其因本件車禍，受有頸髓損傷併四肢不完全
          癱瘓，已達全殘等級，且依勞工保險殘障給付標準表
          所示，原告所受傷害亦至少已達到二級殘障等級，有
          其所提公教人員保險殘障證明書在卷可證，而按各殘
          廢等級喪失或減少勞動能力比率表所示，原告喪失勞
          動力程度已達百分之百，並以每月之薪資37050元、
          每年薪資有500175元（含每年1個半月之年終獎金）
          、從其車禍時為26歲計至65歲退休共40年之勞動年限
          ，依霍夫曼法扣除中間利息後，主張其因而受有0000
          0000元之損害等語。查其因本件車禍所受傷害已達上
          開障害標準而減損全部勞動勞力之程度，除據其提出
          公教人員保險殘障證明書為證外，另經本院委請台北
          榮民總醫院鑑定明確，有該院鑑定報告在卷可稽，堪
          認屬實，然其請求之期間，核與現今社會一般勞工之
          生活及退休之現況未符，難認有依據，仍應計至60歲
          ；又原告主張以月薪37050元計其此部分損害有其所
          提車禍發生前之薪資單據附卷可稽，而原告為67年9
          月29日生，車禍發生時年為25年5月又25日，未滿26
          歲，則據原告主張自26歲起算，計至60歲，共35年，
          此期間原告之年度薪資為500175元，經依霍夫曼法扣
          除中間利息為00000000元（計算式：500175×20.553
          815＝00000000元），逾此部分之為無理由。
        3.精神慰撫金部分：原告因被告之過失駕車行為而受有
          前開傷害，精神上自感相當痛苦，是其請求非財產之
          損害賠償，依法有據。按慰藉金之賠償須以人格權遭
          遇侵害，使精神上受有痛苦為必要，其核給之標準固
          與財產上損害之計算不同，然非不可斟酌雙方身分資
          力與加害程度，及其他各種情形核定相當之數額（最
          高法院51年度台上字第223號判例參照）。又按非財
          產上損害之慰撫金數額，究竟若干為適當，應斟酌兩
          造身分、地位、經濟狀況、加害程度及其他各種情形
          ，俾為審判之依據（最高法院86年度台上字第511號
          、第3537號判決意旨參照）。本院審酌兩造學歷、經
          歷（原告為研究生、大學職員，被告為退伍軍人）、
          家庭狀況、工作收入、財產情況（見卷附兩造財產歸
          戶資料）、原告所受之傷勢及兩造之身分、地位及經
          濟能力等一切情狀，認原告請求被告賠償精神上非財
          產損害00000000元，尚屬過高，應核減為200萬元，
          方屬允當。
          則合計上開原告得向被告請求之損害額，應為000000
          00元（153032加00000000加0000000）。
  （四）再按損害之發生或擴大，被害人與有過失者，法院得減
        輕賠償金額，或免除之，民法第217條第1項定有明文。
        此項規定之目的，在謀求加害人與被害人間之公平，故
        在裁判上法院得依職權減輕或免除之（最高法院85年台
        上字第1756號判例意旨參照）。查原告自承右膝摔傷係
        因自行跌倒所致，並非於車禍發生同時發生，故與車禍
        應無直接關聯，而查原告所受傷情，主要分為左腿、頸
        椎及右膝3個部位，因無從區分3部位所受傷勢之損害額
        ，僅能依比例就原告因跌倒所致右膝摔傷部分，應由其
        自負3分之1之責任，是原告所受損害額扣除前揭右膝受
        傷部分後應為0000000元（即00000000乘3除2），再扣
        除原告已依法領取之強制汽車責任保險金0000000元，
        則原告仍受有0000000元之損害。
  （五）又依前揭最高法院85年台上字第1756號判例意旨，及駕
        駛機車有過失致坐於後座之人被他人駕駛之車撞死（或
        傷）者，後座之人係因藉駕駛人載送，進而擴大其活動
        範圍，駕駛人為之駕駛機車，應認係後座之人之使用人
        ，應類推適用民法第224 條規定依同法第217條第1項規
        定，減輕賠償金額（最高法院74年台上字第1170號判例
        意旨可參）。經查：本件交通事件係被告駕駛自小客車
        右轉彎不當，為肇事主因，原告搭乘由訴外人連育暐所
        駕駛之重機車，行經交叉路口未注意車前狀況，並超速
        行駛，同為肇事主因，原告搭載連育暐騎乘之機車，自
        係以原告為其使用人，應對連育暐之過失程度減輕賠償
        金額，經審酌其等之過失程度及注意義務，認兩造均應
        負50%過失責任。則本院依前揭規定核減被告應給付原
        告之金額為0000000元。
五、從而，原告基於侵權行為之法律關係，請求被告賠償000000
    0元，及自94年3月15日起至清償日止，按年利率5%  計算之
    遲延利息，核屬正當，應予准許。逾此部分所為之請求，則
    無理由，應予駁回。
六、本件事證已臻明確，兩造其餘攻擊或防禦方法，經核與本件
    判決結果並無影響，毋庸一一論述，併予敘明。
七、本件為附帶民事訴訟，無須繳納裁判費，而兩造於訴訟程序
    中，被告尚支出鑑定費用10000元、證人旅費2278元、訴訟
    文書影印費120元，有收據在卷可憑，合計為12398元，本院
    依民事訴訟法第79條，審酌兩造所提調查證據之必要性與勝
    敗比例，認由兩造依主文第三項比例分擔之。
中    華    民    國    97    年    3    月    28     日
                  民事第一庭    法  官  葛永輝
以上正本係照原本作成。
如不服本判決，應於判決送達後20日內向本院提出上訴狀。
中    華    民    國    97    年    4    月     2     日
                                書記官  楊美芳


司法院資訊處製作；財團法人民間司法改革基金會備份。
